臺灣士林地方法院交通事件裁定　　　　 93年度交聲字第810號
　　原處分機關　臺北市交通事件裁決所
　　異　議　人
　　即受處分人　甲○○
右列異議人即受處分人因違反道路交通管理處罰條例案件，對於
臺北市交通事件裁所民國93年7 月28日所為之處分（原處分案號
：北市裁1 字第裁22 ─ ＡＡＵ140048號）聲明異議，本院裁定
如左：
        主  文
異議駁回。
        理  由
一、按汽車駕駛人，駕駛汽車肇事致人受傷或死亡，應即採取救
    護或其他必要措施，並向警察機關報告，不得駛離；違者吊
    扣其駕照3 個月至6 個月，逃逸者吊銷駕駛執照，道路交通
    管理處罰條例第62條第1項定有明文。
二、原處分意旨略以：異議人即受處分人甲○○於民國93年2 月
    27日18時25分，駕駛車牌號碼ＡＩＺ—773 號重型機車（以
    下簡稱：Ａ車）沿西安橋南向北第5 枝路燈往北200 公尺處
    ，其右前車頭與同向前方之車牌號碼ＥＦＢ－510 號輕型機
    車（以下簡稱：Ｂ車）左後車身擦撞而肇事。經警舉發「肇
    事致人受傷未即採取救護或其他必要措施並未向警察機關報
    告而駛離」之違規，依道路交通管理處罰條例第62條第1項
    規定裁決吊扣駕駛執照3 個月。
三、異議人就右揭時地駕駛Ａ車沿西安橋南向北行駛等情並不爭
    執，惟否認所駕駛之機車有碰撞黃意惠所駕駛之Ｂ車致黃意
    惠受傷之事實，辯稱：異議人於93年2 月27日晚間6 時25分
    左右，駕駛Ａ車沿台北市○○區○○街南往北方向行，行經
    西安橋上時，當時適逢下班尖峰時間，車流量很大且為上坡
    路段，故異議人車速並不快，約祇有時速30至40公里，因機
    車專用道之機車很多，異議人尾隨一輛不知車號為何之機車
    行駛，異議人行駛至橋上第6 支路燈前方，前方之機車突然
    離開車道，此時異議人看到黃意惠暫停橋上接行動電話，異
    議人為避免撞上黃女之機車，先將車身左傾（此時距離黃女
    約2 公尺），然因傾斜角度過大，基於反射動作，又將車身
    右傾，終因傾斜角度過大而滑倒（位於黃女機車後方3 至4
    公尺處），滑行約1 至2 公尺停止，異議人把車子牽起來，
    主動逆向的慢慢騎去，欲找黃女理論，此時異議人看到黃女
    站在橋上之人行道上，並已停妥車子且黃女手上還拿著手機
    ，異議人大聲對黃女怒斥「妳為什麼在橋上講行動電話」，
    黃女竟稱「為什麼不可以講」，異議人於是與黃女就可否於
    橋上臨時停車講電話之事爭執，然而黃女堅持不承認有錯，
    於是異議人對黃女說「不然叫警察來處理」，然黃女稱不用
    ，雙方交談約三分鐘左右，異議人雖右膝挫傷及機車右後方
    風葉、風葉蓋、後側條（右）等破損，惟黃女堅不承認過失
    ，異議人祇好自認倒楣，將Ａ車由逆向慢慢移動為與車道同
    方向而離去。異議人騎車離開西安橋後，立即前往「金石車
    行」修理Ａ車右後方受損部分，修理的部位為風葉、風葉蓋
    、右後側條、檔板側條、主配線（事故前已故障與本案無關
    ），從照片顯示，異議人機車修理部位係Ａ車右後方，且係
    該車右傾而與地面接觸、磨擦而損壞，車身前方未有任何損
    壞，若如黃女所言，「被告擦撞到我機車的左側啟動桿及我
    的小腿」，且參酌黃女所提出車損照片，撞擊力應相當大，
    然異議人車身前方卻未有任何損壞，顯見黃女之車損並非異
    議人造成，黃女所受之傷勢與異議人無關，異議人即無構成
    道路交通管理處罰條例第62條之可能，爰依法聲明異議等語
    。
四、按道路交通管理處罰條例第62條規定之立法意旨，無非係在
    有人受傷或者死亡之交通事故發生時，科以肇事者須即採取
    救護或其他必要措施，並向警察機關報告之義務，以防因就
    醫延誤致生無謂傷亡，並俾得通知傷亡者家屬到場，或就肇
    事現場留存證據，以明責任，是肇事人於行車肇事致人受傷
    或死亡，未即採取救護或其他必要措施，並向警察機關報告
    ，即駕車「駛離」現場者，即應依該規定處罰，並不以「逃
    逸」之意圖為要件。經查，本件異議人甲○○於93年2 月27
    日晚間6 時25分許，駕駛Ａ車沿西安橋南向北第5 枝號燈往
    北200 公尺處，其右側車身撞及同向前方由黃意惠駕駛之Ｂ
    車啟動桿暨黃意惠左腳小腿而肇事，黃意惠左腳小腿肚並因
    此受有擦傷併瘀血腫之傷害，然異議人甲○○並未採取救護
    或其他必要措施，並向警察機關報告，即駛離現場等情，業
    據證人黃意惠證述綦詳，復有臺北市政府警察局舉發違反道
    路交通管理事件通知單、交通事故補充資料表、道路交通事
    故現場圖、道路交通事故當事人登記聯單、交通事故肇事人
    自首情形紀錄表、交通事故談話紀錄表、疑似道路交通事故
    肇事逃逸追查表、祐民聯合診所診斷證明書暨黃意惠就診病
    歷、黃意惠騎駛之Ｂ車，及異議人所騎駛之Ａ車二車車損相
    片等附於臺灣士林地方法院檢察署93年度偵字第5479號偵查
    卷宗（以下簡稱：偵查卷）卷、本院93年度交訴字第40號刑
    事卷宗（以下簡稱：刑事卷）可查。異議人固執前揭情詞置
    辯，惟查：
（一）證人黃意惠於本院93年度交訴字第40號甲○○公共危險案
      件審理時，到庭經交互詰問就事發經過結證略以：當時伊
      有事在身，就在橋上停下來，伊停的位置是在橋上白線及
      人行道的空檔中間，當時伊還坐在機車上，右腳放在人行
      道臺階，左腳放在機車旁邊，腳的位置是在啟動桿前方，
      伊當時在講手機，講了一會之後，剎那間有一股很大的衝
      擊力同時撞到伊機車左邊啟動桿及伊左小腿正後面，因力
      量很大，所以伊當時所穿之牛仔褲褲管也被撞破一個洞，
      伊感覺腳麻掉了，啟動桿內的啟動心原本是直的，後來察
      看發現也被撞歪，伊人車並右傾倒在人行道台階上。伊沒
      有看到異議人機車何處撞及伊約幾秒鐘的時間，伊自己站
      起來後並扶起車子。異議人撞及伊後，並沒有滑倒，而是
      繼續往前騎，且回頭看伊，伊對異議人招手，異議人就騎
      車回到伊跌倒的地方，距伊約兩公尺，伊即問異議人是怎
      麼騎車的，伊說伊的腿都被撞的麻掉無法動了，異議人卻
      回一些很難聽的話，其中一句說「我又沒有把你撞死，你
      叫什麼叫」，講完這幾句話後，異議人就將機車掉頭，此
      時伊才看到機車車牌號碼，異議人仍轉頭加速騎車離去（
      刑事卷93年10月28日審判筆錄，第4 頁至第6 頁、第10
      頁參照）。復於本院調查時結證略以：當時被撞擊時，伊
      右腳踏在人行道上，比左腳還高，伊是坐在機車上面，重
      心應該是右腳跨在人道上，重心應該是在右腳，當時撞擊
      力道很大，伊是往右前方人、車均倒在人行道上，伊左腳
      是緊靠在啟動桿的位置前面，是一起受力受傷的，伊在橋
      上就發現啟動桿壞掉，因為伊在牆上時就已經無法發動機
      車，一跛一跛的牽車子到機車行，機車行老闆還叫伊去對
      面的祐民聯合診所看醫生（本院九十三年十二月二十七日
      訊問筆錄參照）。則據證人黃意惠所證，異議人肇事致黃
      意惠受傷之後，未即採取救護或其他必要措施，且未向警
      察機關報告，即逕自駕車駛離現場等情已甚明確。本院審
      酌證人黃意惠前開所證與警詢所為陳述（93年2 月27日交
      通事故談話紀錄表，偵卷第26頁參照）大致相符，以及異
      議人之Ａ車係右側風葉、風葉蓋、右側條及右檔板側條因
      損壞換修，其中檔板側條卡榫依撞擊斷痕判斷，又可認定
      是撞擊導致，且黃意惠當日又受有「髖、大腿、小腿及踝
      之表淺損傷，磨損或擦傷，有感染」、「左小腿挫傷併瘀
      血腫」之傷勢情形，有祐民聯合診所黃意惠病歷單在卷可
      稽，經核又與黃意惠指訴之情節一致，再案發當日黃意惠
      所著牛仔褲之照片，確於左邊後面腿部處有一小破洞（偵
      查卷第32頁、第41頁參照）等情，因認證人黃意惠所證可
      採。
（二）再黃意惠當日左小腿受傷部位，除據證人黃意惠證述詳確
      ，明確指證係撞擊點即左小腿肚中心，離地約30公分左右
      之部位，互核且與其描述肇事當時Ａ、Ｂ二車之行向相互
      一致。就此再參核祐民聯合診所提供之當日證人黃意惠就
      診病歷資料，固有兩種矛盾記載，分別為(1)"ABRASION
      INJURY OVER LT CALF, SWELLING , PAIN OVER LT
      CALF,WITH WALKING DISABILITY" （按："CALF"意指小腿
      肚，小腿肌腹，在小腿之後側，有卷附榮陽數位化醫學辭
      典在卷可參），亦即「左小腿肚挫擦傷，血腫，左小腿肚
      疼痛，行走障礙」之記載，以及(2)人體簡圖圖示，表示黃
      意惠係左小腿前側部位之傷勢情形。然本院審酌醫師為診
      斷時，併採「文字書寫描述」與「人體簡圖圖示」兩種表
      達方式，顯以文字書寫須經詳細思考，並慎重選用字詞表
      意之經驗法則，認應以文字記載較為正確可信。從而，異
      議人以祐民聯合診所圖示證人黃意惠當日受傷部位與黃意
      惠所述不合，此質疑證人黃意惠所證不實，即無可採。
（三）異議人另辯稱：Ａ車右側車損係因閃躲黃意惠之機車而倒
      地滑行1 、2 公尺所致，並非與黃意惠機車碰撞所致云云
      ，惟倘異議人之機車確曾倒地刮行，則機車右側邊，含機
      車右把手、擋風板及右側車身均會產生刮痕，甚至斷裂、
      損壞，然卻查無此等損壞情狀；依Ａ車右側車損情形，Ａ
      車仍得騎駛等情，均據證人即修理異議人機車之機車行老
      闆粟春准於本院93年10月28日審理時當庭結證明確（同前
      審判筆錄，第19頁參照），且依卷附台北市政府警察局北
      投分局交通警員繪製之道路交通事故現場圖，事故現場距
      離被害人被撞及位置附近且查無任何刮地痕跡（偵查卷第
      二四頁參照）等情，堪認異議人所辯不足採信。反而，證
      人黃意惠證稱肇事後，異議人仍繼續前行等情，較為可信
      。
（四）再就兩車撞擊點而論，Ａ車及Ｂ車二車車損位置雖有離地
      20餘公分、30公分之些許高低差距，然據證人即93年2 月
      27日修復Ａ車車損之「金石車行」負責人粟春准證稱，黃
      意惠騎駛機車啟動桿所掛位置距離地面約20幾公分，異議
      人修理之機車風葉、風葉蓋、右後側條、檔板側條等部位
      較高，倘二車平行應該撞不到，但如果斜斜的就有可能撞
      到，如果碰撞的話，風葉蓋會先碰到，側邊條應是瞬間碰
      撞到的（見前揭審判筆錄，第21頁、第22頁參照）；參以
      黃意惠當時於路邊接聽手機時，右腳踩在路邊人行道而左
      腳跨坐在機車上，而人行道是略高於地面，其重心放在右
      側，且其機車車身向右呈傾斜狀態，亦與常情相符。參以
      Ｂ車之左邊車損及Ａ車右邊車損部分相互比對，確為二車
      發生碰撞之位置，異議人騎駛之Ａ車右側擦撞黃意惠騎駛
      之Ｂ車啟動桿及黃意惠小腿，可以認定，異議人徒以其駕
      駛之Ａ車車頭未受損，進而推論其並未撞到黃意惠機車云
      云，即無可採。
（五）異議人復辯稱當時並不知黃意惠受傷。然證人黃意惠就事
      故發生後，異議人與其對話內容證述略以：伊告訴異議人
      說伊被撞得腳都麻掉無法動了，異議人卻回以：「我又沒
      把你撞死，你叫什麼叫」（刑事卷93年10月28日審判筆錄
      ，第21頁、第22頁參照；本院93年12月27日訊問筆錄參照
      第3 頁參照），異議人既已知被害人黃意惠為其騎乘之機
      車撞及，而其就自己騎駛機車之速度，因而產生之撞擊力
      道，非無所悉，則異議人就黃意惠受傷之事實辯稱不知，
      尚難採信。
五、綜上，異議人駕車肇事致人受傷，未報警處理即行駛離，堪
    可認定，其顯已違背其法定救助、報告義務至明，則原處分
    機關據以援引上開規定，裁處吊扣其駕駛執照3 個月並無不
    當，異議意旨核無理由，應予駁回。
據上論斷，應依道路交通案件處理辦法第19條，裁定如主文。
中    華    民    國    93    年    12    月     6    日
                      　　　臺灣士林地方法院交通法庭
                              　　法  官  許辰舟
以上正本證明與原本無異。
如不服本裁定應於送達後5日內向本院提出抗告狀。
                                  書記官  洪忠改
中    華    民    國    93    年    12    月     6    日
